臺灣臺中地方法院刑事判決　　　　　　　　　　　　　九十三年度訴字第八六二號
　　公　訴　人　臺灣臺中地方法院檢察署檢察官
　　被　　　告　乙○○
右列被告因偽造文書等案件，經檢察官提起公訴（九十二年度偵字第一一九五五號）
，本院判決如左：
    主  文
乙○○意圖為自己不法之所有，而侵占自己持有他人之物，累犯，處有期徒刑肆月，
如易科罰金以參佰元折算壹日；變造之郭永哲彩色駕駛執照影本（相片所示之人為乙
○○）壹張沒收。
被訴行使偽造私文書及詐欺取財部分無罪。
    事  實
一、乙○○曾因贓物案件，經臺灣板橋地方法院八十六年度易字第八四三六號判決判
    處有期徒刑五月，如易科罰金以三百元折算一日確定，經於民國八十七年四月二
    十九日易科罰金執行完畢；又因竊盜案件，經臺灣板橋地方法院八十六年度易字
    第五四四一號判決判處有期徒刑七月，經送監執行後，於八十八年一月十五日縮
    短刑期執行完畢。詎其猶不知悔改，復因另涉妨害自由案件（本院九十一年度易
    字第二九五七號），亟思利用機會取得偽造或變造之身分證件，以為將來可能逃
    亡時隱匿身分之需，乃基於變造特種文書（特許證及其他相類之證書）之概括犯
    意，先於九十二年初農曆年前某日，在其所經營位於臺中市北屯區○○○路○段
    二五九號之「華西街生炒花枝店」內，受黃耀輝之託，代為申辦信用卡，而受黃
    耀輝交付國民身分證時，竟基於為自己不法所有之意圖，於收受後起意加以侵占
    ，並將該國民身分證上黃耀輝之相片撕下，換貼自身之相片，以此方式，變造黃
    耀輝之國民身分證，足以生損害於黃耀輝及戶政機關對於國民身分證管理之正確
    性，嗣後則向黃耀輝佯稱該張國民身分證不慎遺失。乙○○又於九十二年六月上
    旬某日，承前變造特種文書之概括犯意，在其店內，於郭永哲為其示範如何使用
    影印機時，以將自己之相片浮貼於郭永哲駕駛執照上，再持往某不知明之便利商
    店彩色影印之方式，變造完成郭永哲之駕駛執照彩色影本一張，足以生損害於郭
    永哲及公路監理機關對於駕駛執照管理之正確性（該駕駛執照則於乙○○彩色影
    印完畢後，隨即返還郭永哲）。嗣於九十二年六月十一日十四時二十分許，經警
    持本院核發之搜索票在乙○○上址店內執行搜索，扣得該變造之黃耀輝國民身分
    證及變造之郭永哲駕駛執照彩色影本各一張，而查悉上情。
二、案經雲林縣警察局移送臺灣臺中地方法院檢察署檢察官偵查起訴。
    理  由
壹、有罪部分
一、訊據被告乙○○對於右揭：(1)犯罪之動機、(2)變造黃耀輝國民身分證之行為，及
    (3)變造郭永哲駕駛執照彩色影本之行為等，均坦承不諱（詳見本院準備程序與審
    判筆錄），惟矢口否認有何侵占黃耀輝國民身分證之犯行，辯稱：伊於換貼黃耀
    輝國民身分證上之相片時，黃耀輝亦在其身旁，且係係經黃耀輝之同意始換貼相
    片及留置該國民身分證等語。
二、惟查：
  (一)被告乙○○所稱：黃耀輝同意其換貼及留置國民身分證一事，業為黃耀輝於檢察
    官訊問時，到庭結稱並非事實，黃耀輝稱：「被告說要幫我辦信用卡，今年農曆
    年前我在他店裡將身分證交給他，過沒幾天他跟我說遺失了」、「（有無同意被
    告在身分證上貼他相片？）沒有，我不知道這件事」、「被告向我拿走身分證後
    ，我向他要回，他跟我說遺失了，我不知道他拿去作什麼事」（見偵查卷第一○
    二頁、第一○三頁檢察官訊問筆錄）。衡諸國民身分證幾為國民於國境內活動隨
    時需加使用之證件，而以自己之國民身分證提供他人為冒名使用，無異於將自己
    置於各種隨時可能到來之民、刑事糾紛中，如無特殊之原因與利益，實無可能為
    此百害而無一利之行為，是被告上開所辯，應不足採信。
  (二)此外，被害人郭永哲已就被告如何藉其示範影印機操作之機會，將相片浮貼於其
    駕駛執照上，而後攜往便利商店為彩色影印之過程，於檢察官訊問中，證述明確
    ；並有雲林縣警察局刑警隊搜索扣押筆錄、扣押物品目錄表及該變造後之黃耀輝
    國民身分證與郭永哲駕駛執照彩色影本各一張分別附卷及扣案可稽，是核本件事
    證明確，被告犯行堪予認定。
三、核被告乙○○所為，係犯刑法第三百三十五條第一項之普通侵占既遂罪，及第二
    百十二條之變造特種文書（具有其他相類證書性質之身分證，及屬特許證之駕駛
    執照之彩色影本）罪。其前後二次所為變造特種文書犯行，時間尚稱緊接、手法
    接近、觸犯構成要件相同之罪名，又係基於同一動機與目的而為，顯係基於概括
    犯意所為，應依連續犯之規定論以一罪，並加重其刑。又其所犯上開普通侵占既
    遂與連續變造特種文書罪二罪間，具有方法與目的之牽連關係，為牽連犯，應依
    刑法第五十五條之規定，從一重之普通侵占既遂罪處斷。末查，被告曾因贓物案
    件，經臺灣板橋地方法院八十六年度易字第八四三六號判決判處有期徒刑五月，
    如易科罰金以三百元折算一日確定，於八十七年四月二十九日易科罰金執行完畢
    ；又因竊盜案件，經臺灣板橋地方法院八十六年度易字第五四四一號判決判處有
    期徒刑七月，經送監執行後，於八十八年一月十五日縮短刑期執行完畢等情，業
    有臺灣高等法院被告全國前案紀錄表在卷可查，其於受有期徒刑之執行完畢後，
    五年內再犯本件有期徒刑以上之罪，為累犯，應依法加重其刑。爰審酌被告犯罪
    之動機、目的、犯罪後已坦承大部分之犯行，惟仍有矯飾犯行之處，犯後未見深
    刻之悔意、素行不佳，及本件犯罪之次數、所足生於他人與公眾之損害程度等一
    切情狀，予以量處如主文所示之刑，並諭知易科罰金之折算標準，以示懲儆。另
    扣案之變造郭永哲駕駛執照彩色影本一份，為其所有因本件犯罪所得之物，業據
    其供承在卷，應依刑法第三十八條第一項第三款宣告沒收，併此敘明。
貳、無罪部分
一、公訴意旨另以：被告乙○○另基於偽造不法所有之意圖及行使偽造私文書之概括
    犯意，連續於如附表所示之時間，在不詳地點，填具附表所示發卡機構之信用卡
    申請書，並在各該申請書之申請人簽名欄偽造「甲○○」之簽名，以偽造甲○○
    申請發卡之申請書，再交回各該發卡機構，而行使偽造之「甲○○」申請書，致
    使各該發卡機構陷於錯誤，而核發如附表所示卡號之信用卡予乙○○，足以生損
    害於甲○○及各該發卡機構對於發卡管理之正確性。因認被告此部分所為，係涉
    犯刑法第二百十六條、第二百十條之行使偽造私文書罪嫌及第三百三十九條第一
    項之詐欺取財罪嫌等語。
二、惟按，犯罪事實應依證據認定之，無證據不得認定犯罪事實。又不能證明被告犯
    罪者，應諭知無罪之判決，刑事訴訟法第一百五十四條第二項、第三百零一條第
    一項分別定有明文。訊據被告乙○○固不否認有以「甲○○」之名義填寫申請書
    （影本附於偵查卷第五十七頁及第七十五頁；又依被告所供，僅申請「東森得易
    卡」，即同時核發「東森購物卡」，後者無需另行申請），而矢口否認有何公訴
    意旨所指此部分之犯嫌，辯稱：該些信用卡（及購物卡）均係伊因生意之需，經
    繼父甲○○之事前同意所借名申請，平日並由伊自行簽名使用及繳交帳款，伊並
    無任何偽造或行使偽造私文書及詐欺取財之犯行可言等語。
三、經查：
  (一)證人甲○○固於檢察官訊問中，到庭結稱：「（有無將你的卡片交給乙○○？）
    沒有」、「（這三張卡片是否你所有？）不是我的，我沒有辦這些卡，甲○○的
    名字也不是我簽的」、「（為何乙○○說你有將這三張卡片給他？）我不知道」
    等語（見偵查卷第四十六頁檢察官訊問筆錄）；
  (二)惟其於本院第一次審判期日時，已於到庭具結後改稱：「是我拿我的身分證給被
    告，讓他去申請信用卡的，是因為被告說他要做生意、需要用錢。被告說信用卡
    的帳款他會自己去繳納」、「被告是說要辦理二家銀行的信用卡，是富邦銀行和
    中華銀行的信用卡」、「（辦理信用卡的申請書是否有拿回來給你簽名？）我不
    會寫，我叫被告自己寫就好了。‧‧‧我不認識字」、「（檢察官問你‧‧‧，
    你說沒有同意被告去申請信用卡，陳述內容是否都實在？）因為那時候是氣被告
    吃藥（按：指毒品），要讓他去關，所以才會這樣說」、「申請辦理完後的信用
    卡你是有看過？）有的。被告拿富邦銀行還有中華銀行的東森得易卡給我看過」
    、「我沒有限定被告要辦幾張信用卡，只要被告有繳錢就可以了」、「（你是否
    知道作偽證是犯法的？）知道」、「我現在當庭所陳述的才是實在的」等語（見
    本院九十三年六月三日審判筆錄第四頁至第八頁）；
  (三)按證人甲○○既已明瞭偽證罪可能面臨之刑責問題，而仍於本院審理中，願為前
    開有利於被告之證言，並已就其前後供述不一之情形，詳予說明其原由，衡情其
    於本院中所述，自屬可信。甲○○既有同意被告乙○○以其名義自行申請信用卡
    （及購物卡）使用之事實，被告就此部分之行為，即無偽造、行使偽造私文書或
    詐欺取財（發卡機構於系爭信用卡之核卡過程中，顯未限定需本人親自申請，始
    得核卡）之罪嫌可言。此外，復查無其他積極證據足認被告確有公訴意旨所指前
    開犯嫌，依首揭法條之規定，即應為被告此部分無罪判決之諭知。
四、至證人甲○○所涉偽證罪嫌部分，應由檢察官另行偵查起訴，併此敘明。
據上論斷，應依刑事訴訟法第二百九十九條第一項前段、第三百零一條第一項，刑法
第三百三十五條第一項、第五十六條、第二百十二條、第五十五條、第四十七條、第
四十一條第一項前段、第三十八條第一項第三款，罰金罰鍰提高標準條例第一條前段
、第二條，判決如主文。
本案經檢察官丙○○到庭執行職務。
中      華      民    國      九十三      年      六    月    三十    日
                              臺灣臺中地方法院刑事第六庭
                                  審判長法  官  夏一
                                        法  官  簡源希
                                        法  官  鄧敏雄
右正本證明與原本無異。
如不服本判決，應於送達後十日內向本院提出上訴狀（須附繕本），上訴於臺灣高等
法院臺中分院。
                                        書記官
中    華    民    國      九十三      年       七      月       一      日
附錄本案論罪科刑法條全文：
中華民國刑法第三百三十五條第一項
意圖為自己或第三人不法之所有，而侵占自己持有他人之物者，處五年以下有期徒刑
、拘役或科或併科一千元以下罰金。
刑法第二百十二條
偽造、變造護照、旅券、免許證、特許證及關於品行、能力服務或其他相類之證書、
介紹書，足以生損害於公眾或他人者，處一年以下有期徒刑、拘役或三百元以下罰金
附表
┌────────┬──────┬───┬─────┬─────────┐
│卡            號│發 卡 機  構│申請人│申請日期  │  備          註  │
├────────┼──────┼───┼─────┼─────────┤
│0000000000000000│富邦商業銀行│甲○○│91˙˙│                  │
├────────┼──────┼───┼─────┼─────────┤
│0000000000000000│中華商業銀行│甲○○│92˙４˙│東森得易卡        │
├────────┼──────┼───┼─────┼─────────┤
│0000000000000000│中華商業銀行│甲○○│92˙４˙│東森購物卡        │
└────────┴──────┴───┴─────┴─────────┘
